臺灣臺南地方法院刑事判決　　　　　　 100年度訴字第1507號
公　訴　人　臺灣臺南地方法院檢察署檢察官
被　　　告　林建明
上列被告因偽造有價證券等案件，經檢察官提起公訴（100年度
偵緝字第167號），本院判決如下：
    主  文
本件免訴。
    理  由
一、公訴意旨略以：被告林建明於民國（下同）94年9月12日，
    因需款孔急，竟偕同姓名、年籍不詳之成年女子，二人共同
    基於偽造有價證券及行使偽造私文書之犯意聯絡，分持蕭閩
    泓之軍人身分證影本及蕭莉芳之國民身分證、行車執照及駕
    駛執照，由林建明假冒「蕭閩泓」、該女子假冒「蕭莉芳」
    ，向台灣歐利克股份有限公司（下稱歐利克公司）貸款新臺
    幣（下同）30萬元，並將蕭莉芳之車號D9－2366號自小客車
    設定動產抵押權予華南商業銀行股份有限公司作為擔保，並
    分別偽簽蕭閩泓及蕭莉芳之署名及蓋印私刻蕭閩泓及蕭莉芳
    之印章在授權書、貸款暨動產抵押契約書私文書及本票上，
    以蕭閩泓及蕭莉芳之名義接續偽造上開私文書及本票，再持
    之交還承辦人員徐百沂轉呈歐利克公司及華南銀行以行使之
    ，致歐利克公司及華南銀行陷於錯誤而核貸30萬元與林建明
    ，足生損害於蕭閩泓、蕭莉芳、歐利克公司及華南銀行。因
    認被告涉有刑法第201條第1項偽造有價證券、第216條、第
    210條行使偽造私文書罪嫌。
二、按案件曾經判決確定者，應諭知免訴之判決，並得不經言詞
    辯論為之，刑事訴訟法第302條第1款、第307條分別定有明
    文。又上開訴訟法上所謂一事不再理之原則，關於實質上一
    罪或裁判上一罪，均有其適用；第按法律上一罪之案件，無
    論其為實質上一罪（接續犯、繼續犯、集合犯、結合犯、吸
    收犯、加重結果犯）或裁判上一罪（想像競合犯及刑法修正
    施行前之牽連犯、連續犯），在訴訟上均屬單一性案件，其
    刑罰權既僅一個，自不能分割為數個訴訟客體，縱僅就其中
    一部分之犯罪事實提起公訴或自訴，如構成犯罪，即與未起
    訴之其餘犯罪事實發生一部與全部之關係，法院對此單一不
    可分之整個犯罪事實，即應全部審判（最高法院60年臺非字
    第77號判例及96年度臺非字第143號判決意旨參照）。另按
    被告行為後，刑法第55條後段有關牽連犯之規定及同法第56
    條有關連續犯之規定業於94年2月2日修正公布刪除，並於95
    年7月1日施行，此刪除雖非犯罪構成要件之變更，但顯已影
    響行為人刑罰之法律效果，自屬法律有變更，應依行為後法
    律變更所生新舊法律比較適用之準據法即現行刑法第2條第1
    項規定，決定適用之刑罰法律；而依95年7月1日修正施行前
    之刑法第55條後段、第56條規定，具有手段、目的或方法、
    結果關係之數行為，及基於概括犯意所觸犯同一罪名之數行
    為，在法律上均評價為一罪，而修正刪除刑法第55條後段、
    第56條之規定後，該數行為即應依數罪併罰之規定分論併罰
    ，比較新、舊法結果，仍應適用較有利於被告之行為時法律
    即95年7月1日修正施行前之刑法第55條後段或第56條論以牽
    連犯或連續犯，合先敘明。
三、經查：
（一）被告林建明曾經臺灣臺南地方法院檢察署檢察官於100年6
      月14日（100年度偵緝字第168號）以被告於94年間（與蕭
      莉芳為男女朋友），因缺錢使用，欲向當舖及銀行借貸，
      而於94年3月9日前之某日，竊取蕭莉芳置於皮包內之身分
      證及駕照等證件，再用上開證件，以蕭莉芳所有之車牌號
      碼D9-2366號自小客車向當舖借貸，偽刻「蕭莉芳」之印
      章1顆，未經蕭莉芳之同意或授權，偽造「汽（機）車過
      戶登記書」將前揭自小客車自蕭莉芳名下過戶登記在林建
      明名下。後又於94年9月13日再以蕭莉芳前揭證件及偽刻
      之印章交偽造「汽（機）車過戶登記書」自其名下過戶登
      記在蕭莉芳名下。之後被告再與真實性名年籍不詳之成年
      女子共同基於偽造文書及不法所有意圖之犯意聯絡，於94
      年9月13日，由該名女子冒用蕭莉芳之身分並持用林建明
      竊取所得之證件，向華南商業銀行股份有限公司龍江分行
      （下稱華南銀行龍江分行）以蕭莉芳所有之前揭車輛設定
      動產擔保抵押，並貸款30 萬元，而由該名女子偽造「貸
      款暨動產抵押契約書」及「動產擔保交易動產抵押設定登
      記申請書」，再持以向華南銀行龍江分行及屏東監理站行
      使之等情，向本院聲請簡易判決處刑。嗣經本院於100 年
      10月3日（100年度簡字第1522號）認被告犯竊盜罪、行使
      偽造私文書罪、使公務員登載不實罪、詐欺取財罪，而各
      罪間有牽連犯、連續犯之關係，對被告論以共同連續犯行
      使偽造私文書罪，判處有期徒刑6月，如易科罰金以銀元
      300元即新臺幣900元折算一日，於100年12月5日確定，有
      ，有該聲請處刑書、刑事簡易判決書，本院公示送達裁定
      及公告在卷可稽。
（二）本案被告被訴之事實，核與前案即上開本院100年度簡字
      第1522號案中被告與不詳名女子共同冒名設定動產抵押、
      貸款之時間、地點及對象亦均相同，故應係為同一之事實
      。又本案被告被訴之事實公訴人認被告係涉犯刑法第201
      條第1項偽造有價證券罪、第216條、第210條行使偽造私
      文書罪之犯行，且為想像競合犯，應從一重之偽造有價證
      券罪處斷。是本案被告所被訴偽造有價證券等罪，與前案
      中被告所犯之行使偽造私文書罪、使公務員登載不實罪、
      詐欺取財罪等犯行間，有修正前刑法第56條連續犯、第55
      條後段牽連犯及刑法第55條想像競合犯之裁判上一罪關係
      ，均為同一案件。
（三）據上，本案公訴人於100年11月16日向本院提起公訴（有
      本院收狀章可按），顯就已經提起公訴之同一案件，向本
      院重行起訴，而前案又業經判決確定，揆之前揭意旨，本
      院爰不經言詞辯論，逕為諭知免訴之判決。
據上論斷，應依刑事訴訟法第302條第1款、第307條，判決如主
文。
中    華    民    國   100    年    12    月    12    日
                  刑事第十二庭 審判長法  官  吳勇輝
                                     法  官  吳坤芳
                                     法  官  程克琳
以上正本證明與原本無異
如不服本判決應於收受本判決後10日內向本院提出上訴書狀，並
應敘述具體理由。其未敘述上訴理由者，應於上訴期間屆滿後20
日內向本院補提理由書狀（均須按他造當事人之人數附繕本）「
切勿逕送上級法院」。
                                書記官  郭純瑜
中    華    民    國   100    年    12    月    13    日